【裁判字號】    95,易,1959
【裁判日期】    950921
【裁判案由】    竊盜
【裁判全文】
臺灣臺中地方法院刑事判決              95年度易字第1959號
公  訴  人  臺灣臺中地方法院檢察署檢察官
被      告  戊○○
上列被告因竊盜案件，經檢察官提起公訴（95年度偵字第4851號
）及移送併辦（95年度偵字第2838號），本院合議庭裁定由受命
法官獨任進行簡式審判程序審理，判決如下：
    主  文
戊○○連續竊盜，累犯，處有期徒刑伍月，如易科罰金，以銀元
佰元即新臺幣玖佰元折算壹日。
    犯罪事實
一、戊○○前於民國92年間，因施用毒品案件，經臺灣苗栗地方
    法院於92年10月7日以92年度訴字第244號判決判處有期徒刑
    10月確定，甫於93年10月31日縮短刑期執行完畢。詎猶不知
    悔改，復基於意圖為自己不法所有之概括犯意，連續為下列
    竊盜犯行：
  (一)於94年11月12日5 時24分許，在臺中縣大甲鎮○○路2690號
    前，徒手竊取馬坤旺所有由丙○○使用、車牌號碼 MH-1041
    號自小客車，得手後旋即駕駛上開車輛離去。嗣於同日6時5
    分許，行經臺中縣大甲鎮○○路○ 段1327號前時，不慎撞及
    停放在路旁甲○○所有車牌號碼2611-NB 號自小客車，惟迄
    同年11月23日，丙○○接獲甲○○上開車輛投保之保險公司
    寄發之存證信函通知處理車禍賠償事宜時，始查悉上情。
  (二)又於95年5 月10日20時32分許，於苗栗縣苑裡鎮「苑裡火車
    站」前，徒手竊取丁○○所有停放於該處之車牌號碼PMU-87
    8 號重型機車一輛。得手後旋將該機車遷往苗栗縣苑裡鎮○○路164 號「麒麟機車行」，向車行負責人陳柏宏表示欲修
    理該輛機車，惟陳柏宏要求須提供機車鑰匙始代為修理時，
    因無法提供機車鑰匙，遂棄贓逃逸。嗣陳柏宏查覺有異而報
    警循線查獲上情。
二、案經臺中縣警察局大甲分局報請臺灣臺中地方法院檢察署檢
    察官偵查起訴暨苗栗縣警察局通宵分局報請臺灣苗栗地方法
    院檢察署檢察官移送併辦。
    理  由
一、按本件被告戊○○所犯係死刑、無期徒刑、最輕本刑為3 年
    以上有期徒刑以外之罪，其於準備程序就前揭被訴事實為有
    罪之陳述，經受命法官告知簡式審判程序之旨，並聽取其與
    公訴人之意見後，本院認無不得或不宜改依簡式審判程序進
    行之處，爰依刑事訴訟法第273條之1第1 項，裁定本件由受
    命法官獨任進行簡式審判程序，合先敘明。
二、訊據被告戊○○對於上開犯罪事實自警詢迄本院審理時均坦
    承不諱，核與被害人馬蒼振、丁○○分別於警詢時指訴失竊
    情節及證人甲○○、陳柏宏、林阿添分別於警詢時證述之情
    節相符，並有分由被害人馬蒼振、丁○○出具之贓物認領保
    管單2 紙、臺中縣警察局大甲分局大甲交通小隊道路交通事
    故現場圖、調查報告表、談話紀錄表、車輛車牌失竊作業—
    查獲車輛認可資料、車籍作業系統—查詢認可資料、苗栗縣
    警察局通宵分局受理各類刑案紀錄表各1份及現場照片6幀附
    卷可稽，足認被告前開自白確與事實相符。是本案事證明確
    ，被告上開犯行均堪認定，應予依法論科。
三、新舊法之比較：
    查被告犯罪後，刑法部分條文於94年1月7日修正公布，並於
    95年7月1日施行。按行為後法律有變更者，適用行為時之法
    律，但行為後之法律有利於行為人者，適用最有利於行為人
    之法律，修正後刑法第2條第1項定有明文。此條規定係規範
    行為後法律變更所生新舊法律比較適用之準據法，本身尚無
    新舊法比較之問題，於新法施行後，應一律適用新法第2條
    第1項之規定，為「從舊從輕」之比較，先予敘明。再按本
    次法律變更，比較時應就罪刑有關之共犯、未遂犯、想像競
    合犯、牽連犯、連續犯、結合犯，以及累犯加重、自首減輕
    暨其他法定加減原因（如身分加減）與加減例等一切情形，
    綜其全部罪刑之結果而為比較（最高法院95年5月23日95 年
    度第8次刑庭會議決議參照）。經綜合比較修正前後之刑法
    及相關條文：
  (一)關於連續犯：被告行為後，刑法第56條關於連續犯之規定業
    已刪除，而本件被告戊○○於舊法時期所犯之2次竊盜罪，
    依修正施行前刑法第56條之規定，為連續犯，應論以一罪，
    並得加重其刑至二分之一；而依修正施行後之刑法，並無連
    續犯之規定，且依新法應各別多次論斷之結果（即數罪併罰
    ），其刑度顯較修正前應依刑法第56條之規定以一連續犯之
    罪為重，經比較新舊法結果，以被告戊○○行為時之規定較
    有利，新法之規定對於被告並無較為有利之情形，自應依刑
    法第2條第1項前段規定，適用修正施行前之刑法第56條規定
    ，論以連續犯，且以一竊盜罪論處，並加重其刑。
  (二)關於累犯：修正前刑法第47條規定：「受有期徒刑之執行完
    畢，或受無期徒或有期徒刑一部之執行而赦免後，5年以內
    再犯有期徒刑以上之罪者，為累犯，加重本刑至2分之1」，
    而修正後之刑法第47條第1項則規定「受徒刑之執行完畢，
    或一部之執行而赦免後，5年以內故意再犯有期徒刑以上之
    罪者，為累犯，加重本刑至2分之1」，對於受有期徒刑之執
    行完畢，5年以內故意再犯有期徒刑以上之罪者，修正前後
    規定均認應論以累犯，並無歧異。
  (三)關於罰金刑：修正前刑法第320條第1項竊盜罪，法定刑為得
    科銀元5百元以下罰金，因罰金罰鍰提高標準條例第1項前段
    規定，提高為10倍，為得科銀元5千元以下罰金。而依修正
    後刑法施行法第1條之1規定：「（第1項）中華民國94年1月
    7 日刑法修正施行後，刑法分則編所定罰金之貨幣單位為新
    臺幣。（第2項）94年1月7日刑法修正時，刑法分則編未修
    正之條文定有罰金者，自94年1月7日刑法修正施行後，就其
    所定數額提高為30倍。但72年6月26日至94年1月7日新增或
    修正之條文，就其所定數額提高為3倍」，及刑法第33條第5
    款修正為：「主刑之種類如下：五、罰金：新臺幣1千元以
    上，以百元計算之」等規定觀之，依修正後之法律，刑法第
    320條第1項竊盜罪所得科處之罰金刑最高額為新臺幣1萬5千
    元、最低額為新臺幣1千元，然依被告行為時即修正前刑法
    第33條第5款規定之罰金最低額銀元1元，並提高10倍計算，
    前開罰金刑，最高額為銀元5千元，最低額為銀元10元，若
    乘以3倍而換算為新臺幣，最高額雖與新法同為新臺幣1萬5
    千元，然最低額僅為新臺幣30元。因此，比較上述修正前、
    後之刑罰法律，自以被告行為時即修正前關於科處罰金刑之
    法律較有利於被告。
  (四)關於易科罰金之折算標準：被告於行為時之刑法第41條第1
    項前段規定：「犯最重本刑為五年以下有期徒刑以下之刑之
    罪，而受六個月以下有期徒刑或拘役之宣告，因身體、教育
    、職業、家庭之關係或其他正當事由，執行顯有困難者，得
    以1元以上3元以下折算一日，易科罰金。」，又被告行為時
    之易科罰金折算標準，修正前罰金罰鍰提高標準條例第2條
    （現已刪除）規定，就其原定數額提高為100倍折算1日，則
    本件被告行為時之易科罰金折算標準，應以銀元300元即新
    臺幣900元折算1日。惟94年2月2日修正公布並於95年7月1日
    施行之刑法第41條第1項前段則規定：「犯最重本刑為五年
    以下有期徒刑以下之刑之罪，而受六個月以下有期徒刑或拘
    役之宣告者，得以新臺幣1000元、2000元或3000元折算一日
    ，易科罰金。」，比較修正前後之易科罰金折算標準，以95
    年7月1日修正公布施行前之規定，較有利於被告，則應依刑
    法第2條第1項前段，適用行為時法即修正前刑法第41條第1
    項前段規定，諭知易科罰金之折算標準。
  (五)綜合上述修正前、後條文比較結果，新法並無較有利於被告
    之情形，依修正後刑法第2條第1項規定之「從舊從輕」原則
    ，應適用被告行為時之法律，即修正前刑法之相關規定，予
    以論處。
四、核被告所為，係犯刑法第320條第1項之普通竊盜罪。被告先
    後2 次竊盜犯行，時間緊接，方法相同，觸犯基本構成要件
    相同之罪名，顯係基於概括犯意反覆為之，為連續犯，應依
    修正前刑法第56條之規定，論以一普通竊盜罪，並依法加重
    其刑。被告戊○○前因施用毒品案件，經臺灣苗栗地方法院
    於民國92年10月7日，以92年度訴字第244號判決判處有期徒
    刑10月確定，甫於93年10月31日縮短刑期執行完畢，有臺灣
    高等法院被告前案紀錄表及臺灣臺中地方法院刑案資料查註
    紀錄表各1份在卷可憑，其受有期徒刑執行完畢後，5年以內
    再犯本件有期徒刑以上之罪，為累犯，應依修正前刑法第47
    條之規定遞加重其刑。公訴人雖僅就被告犯罪事實欄一之(一)
    之犯行提起公訴，然就未及起訴部分（即犯罪事實欄一之(二)
    部分）與已起訴成罪之竊盜犯行間，有連續犯之裁判上一罪
    之關係，並經檢察官請求併辦，為起訴效力所及，本院自得
    併予審理，附此敘明。爰審酌被告年輕力壯，竟不思以正當
    途徑賺取金錢，圖以竊盜財物滿足個人物質需求，犯罪動機
    並非良善，惟衡酌被告所竊得之財物價值多寡，被告於得手
    後業經查獲而扣案、發還與被害人，犯罪所生之損害尚非鉅
    大，且被告犯後坦承犯行，態度良好，然犯罪事實欄一之(一)
    所示車禍賠償事宜尚與被害人達成和解，取得諒解，暨被告
    犯罪之目的、手段等一切情狀，量處如主文所示之刑，並依
    修正前刑法第41條第1項前段、修正前罰金罰鍰提高標準條
    例第2條之規定，諭知易科罰金之折算標準，以資懲儆。
據上論斷，應依刑事訴訟法第273條之1第1項、第299條第1 項前
段，刑法第2條第1項前段、第320條第1項、（修正前，下同）第
56條、第47條、第41條第1項前段，罰金罰鍰提高標準條例第1條
前段、（修正前）第2 條，現行法規所定貨幣單位折算新臺幣條
例第2條，判決如主文。
本案經檢察官乙○○到庭執行職務
中    華    民    國    95    年    9     月    21    日
                  臺灣臺中地方法院刑事第五庭
                      法  官  吳崇道
以上正本證明與原本無異。
如不服本判決，應於判決送達後10日內，向本院提出上訴狀，上
訴於臺灣高等法院臺中分院(須附繕本)。
                      書記官  黃舜民
中    華    民    國    95    年    9    月     21    日
附錄論罪科刑法條
中華民國刑法第320條第1項：
意圖為自己或第3人不法之所有，而竊取他人之動產者，為竊盜
罪，處5年以下有期徒刑、拘役或5百元以下罰金。


司法院資訊處製作；財團法人民間司法改革基金會備份。
